【裁判字號】    97,交抗,261
【裁判日期】    971110
【裁判案由】    聲明異議
【裁判全文】
臺灣高等法院臺南分院交通事件裁定    97年度交抗字第261號
抗  告  人
即 異 議人  甲○○
上列抗告人因違反道路交通管理處罰條例案件，不服臺灣嘉義地
方法院，中華民國97年9月12日所為裁定（97年度交聲字第181、
183號），提起抗告，本院裁定如下：
    主  文
原裁定撤銷，發回臺灣嘉義地方法院。
    理  由
一、抗告意旨略以：原審法院所為之裁定正本於民國（下同）97
    年7月18日送達抗告人甲○○住所，該時抗告人與配偶乙○
    ○已於97年7月14日出國，並於同月29日回國，故抗告人無
    法收受原裁定，亦無法於法定期間內提出抗告，然抗告人於
    回國後亦盡速提出本件抗告，故無所謂提起抗告已逾時之問
    題。
二、按提起抗告，應於送達裁定後5日內為之；又原審法院認為
    抗告不合法律上之程式或法律上不應准許，或其抗告權已經
    喪失者，應以裁定駁回之；次按法院受理有關交通事件，準
    用刑事訴訟法之規定，刑事訴訟法第406條、第408條第1項
    前段、道路交通管理處罰條例第89條定有明文。再者，送達
    文書，除刑事訴訟法有特別規定外，準用民事訴訟法之規定
    ；送達於住居所不獲會晤應受送達人者，得將文書付與有辨
    別事理能力之同居人或受僱人，觀諸刑事訴訟法第57條、第
    62條，民事訴訟法第137條第1項之規定甚明。若文書已付與
    此種同居人或受僱人，其效力自應認與交付本人同，至其已
    否轉交，何時轉交，均非所問（最高法院88年台上字第2976
    號判決、84年台抗字第258號裁定意旨參照）。
三、經查，原審97年9月12日裁定認本件抗告人甲○○因違反道
    路交通管理處罰條例聲明異議案件，經原審法院於97年7月1
    4日裁定異議駁回，而該裁定正本於97年7月18日送達於抗告
    人之住所，由抗告人同居之配偶乙○○收受，有送達證書附
    於原審卷可參，因而以抗告逾期而駁回抗告人之抗告。惟查
    ，抗告人與其配偶於原審法院之裁定正本送達抗告人前之97
    年7月14日即已出國，並於同月同月29日回國，有本院查詢
    法務部入出境資訊結果2張及護照影本2份在卷可稽，則揆諸
    上揭規定，原審法院97年9月12日之裁定正本並無實際送達
    於抗告人或其同居人，是本件原審97年7月14日裁定為不合
    法送達，亦無法起算其抗告期間。故抗告人於原審裁定合法
    送達前即97年7月31日提起本件抗告，並未逾越抗告期間，
    是抗告人執此抗告，非無理由，自應由本院將原裁定撤銷，
    發回原法院更為妥適之處理，以期適法。
四、據上論結，應依道路交通案件處理辦法第26條，刑事訴訟法
    第413條前段，裁定如主文。
中    華    民    國    97    年    11    月    10    日
                  刑事第二庭    審判長法  官  葉居正
                                      法  官  郭千黛
                                      法  官  洪碧雀
以上正本證明與原本無異。
不得再抗告。
                                      書記官  魏芝雯
中    華    民    國    97    年    11    月    11    日


司法院資訊處製作；財團法人民間司法改革基金會備份。
